【裁判字號】    97,訴,1526
【裁判日期】    980522
【裁判案由】    清償借款
【裁判全文】
臺灣士林地方法院民事判決              97年度訴字第1526號
原      告  乙○○
被      告  丙○○
上列當事人間清償借款事件，本院於民國98年4 月21日言詞辯論
終結，判決如下：
    主  文
被告應給付原告新臺幣陸拾捌萬陸仟肆佰元，及自民國九十七年
十一月十一日起至清償日止，按週年利率百分之五計算之利息。
原告其餘之訴駁回。
訴訟費用新臺幣壹萬壹仟捌佰玖拾元，由被告負擔十分之六即新
臺幣柒仟壹佰拾肆元，其餘十分之四即新臺幣肆仟柒佰伍拾陸
元由原告負擔。
本判決命被告給付部分，於原告以新臺幣貳拾萬元為被告供擔
保後，得假執行。
原告其餘假執行之聲請駁回。
    事  實  及  理  由
一、原告起訴主張：
    原告為被告之弟，被告於民國92年2 月19日向原告借款新臺
    幣（下同）50萬元；另被告陸續向原告借取現金或支票，或
    以原告代被告支付款項之方式向原告借款，經兩造結算後，
    被告向原告另有59萬2,800 元之借款。上開借款共計109 萬
    2,800 元，未據被告清償，原告屢次催告被告清償，均未獲
    置理。爰依消費借貸之法律關係，聲明請求判決：
    1.被告應給付原告109 萬2,800 元，及自起訴狀繕本送達之
      日起至清償日止，按週年利率5%計算之利息。
    2.原告願供擔保，請准宣告假執行。
二、被告則辯稱：
  (一)92年2 月19日確實向原告借款50萬元，尚未清償。其餘雖亦
    與原告有資金往來，但已陸續以現金或為原告工作之方式清
    償，目前積欠原告之總數僅有53萬3,300 元。不曾與原告結
    算或對帳。
  (二)原告設立勝華股份有限公司（原名鈺勝股份有限公司。下稱
    勝華公司），由被告掛名擔任負責人，勝華公司雖已結束營
    業，但稅金須一年後才能結算，如原告不願繳納稅金，也是
    要由被告負責，抵銷後原告可能不得再請求被告返還借款。
  (三)被告曾與原告之妻林珀花共同買受雲林縣的土地及房屋，買
    受價金由被告先墊付，原告為林珀花之夫，自應負責給付土
    地、房屋買賣價款給被告。被告爰主張抵銷，抵銷後原告即
    不得請求被告返還借款。
  (四)並聲明請求判決：原告之訴駁回。
三、兩造不爭執之事實：
  (一)原告為被告之弟，被告於92年2 月19日向原告借款50萬元。
    此有借據附卷可稽（本院卷第10頁）。
  (二)被告除上(一)所示之借款外，另與原告有資金往來（本院卷第
    34頁）。
  (三)被告曾與原告之妻林珀花共同買受雲林縣的土地、房屋。買
    賣總價為76萬7,000 元。有不動產買賣契約書在卷足憑（本
    院卷第20頁）。
四、本件經兩造整理並簡化之爭點為（本院卷第49頁背面）：
  (一)原告借款予被告之金額為若干？
  (二)被告是否已清償或部分清償？如是，其金額為若干？
  (三)被告是否得以勝華公司應負之稅款應由原告繳納為由，主張
    對原告負有該稅款代繳債權，並以該債權與本件借款債務抵
    銷？
  (四)被告得否以其與原告之妻林珀花合購土地房屋，且該買賣帳
    款未結算為由，主張與本件借款債權抵銷？
五、茲析述如下：
  (一)依兩造不爭執事實(一)所示，被告對其於92年2 月19日向原告
    借款50萬元一節並不爭執。故本院僅須審究原告所主張之其
    餘59萬2,800 元借款債權，有無理由。又當事人主張有利於
    己之事實者，就其事實有舉證之責任；當事人主張之事實，
    經他造於準備書狀內或言詞辯論時或在受命法官、受託法官
    前自認者，無庸舉證；當事人對於他造主張之事實，於言詞
    辯論時不爭執者，視同自認；私文書應由舉證人證其真正，
    但他造於其真正無爭執者，不在此限。民事訴訟法第277 條
    前段、第279 條第1 項、第280 條第1 項前段、第357 條分
    別定有明文。經查：
    1.原告主張對被告有59萬2,800 元之借款債權，雖據提出會
      帳紀錄（下稱系爭會帳紀錄，本院卷第35頁參照。以下細
      項內容均為系爭會帳紀錄之記載）為佐，惟系爭會帳紀錄
      為原告自行紀錄之文書，被告復否認曾與原告會帳，亦否
      認系爭會帳紀錄內容之真正，故尚難以系爭會帳紀錄之記
      載，即遽為有利於原告之認定。原告主張其對被告另有59
      萬2,800 元借款債權，除被告自認者外，應負舉證之責。
    2.原告主張被告於86年（或87年）5 月25日向其借款8 萬元
      、8 月18日借款1 萬元、9 月11日借車資2,000 元，原告
      並均以現金給付部分，均為被告所否認（本院卷第47頁背
      面、第49頁），原告復未能舉證以實其說，尚難信為真實
      。
    3.原告主張為被告支付電表安裝費2 萬元部分，亦未舉證證
      明，非可逕認為有理由。
    4.原告主張其於86年（或87年）8 月10日為被告支付修車費
      1 萬5,000 元，於7 月2 日為被告支付修貨車費3 萬零13
      2 元、於7 月16日為被告支付驗車費14萬5,000 元、於10
      月9 日為被告支付驗車費2 萬元部分，被告均否認之（本
      院卷第47頁背面、第48頁背面）。原告亦未能提出相關資
      金流程、出帳證明等其他書證、人證以實其說，其主張委
      無足取。
    5.地租押金5 萬2,800 元、支票地租1 萬7,600 元部分：
      原告主張係被告向他人承租廠房，為支付押金及租金而向
      原告借款，原告係交付同額支票予被告，被告再持以給付
      房東等語。被告對上開押金、租金之金額並不爭執，且自
      承：「原告開票給我給付租金」等語（本院卷第48頁），
      已堪信原告之主張為可採。被告雖復抗辯係被告先將同額
      現金交付原告，原告再開支票予被告持以支付押金及租金
      云云，惟自陳無法舉證證明有拿同額現金予原告之事實（
      本院卷第48頁），且被告所稱輾轉交付現金、支票之資金
      流程，與社會交易常情有悖，所辯尚不足憑採。從而，原
      告該部分之主張應為真實。
    6.原告主張伊交付義東（侯義東）所簽發之金額10萬1,000
      元支票（票號：0000000 號，下稱系爭支票）予被告貼現
      部分：
      被告自承系爭支票確係義東交付原告，原告再交給被告者
      （本院卷第48頁），從而原告之主張已有憑據。被告另辯
      稱：系爭支票票款係伊與義東生意往來之應收貨款，原告
      僅係居於代收轉交之地位云云；復表示：伊貨物數量不大
      ，故委託原告一併代為出售予義東，系爭支票票款裡有部
      分係伊應得之貨款，原告拿到系爭支票後應與被告結算金
      額云云；再主張：該筆生意，伊貨物占的比例所應得之貨
      款就是10萬1,000 元云云（本院卷第48頁正面、背面）。
      經核，被告上開抗辯，就其究竟係以自己名義與義東為交
      易往來，抑或委由原告以原告名義一併代為出售；系爭支
      票究係應交付予被告而由原告代為收轉者，抑或應交付予
      原告而應由原告事後與被告結算者，其主張前後不一，顯
      有矛盾，且就其抗辯均未舉證以實其說，其所辯自非可信
      為真實。
    7.原告主張伊曾出借面額3 萬5,000 元之支票予被告支付整
      地費用、為被告支付吊貨櫃費用9,000 云云，惟被告否認
      有向原告借票或由原告代支付上開費用之事實。因原告未
      舉證證明該部分之主張，尚非可採。
    8.原告主張伊為被告支付停車位租金1 萬5,000 元部分，業
      據證人甲○○於本院98年4 月21日言詞辯論期日到庭結稱
      ：「我是賣車（大車）的業務，如果買大車要去租一個停
      車位，或有其他的停車位證明，監理處才會發牌照」、「
      如果客戶沒有停車位我就要去幫他租，租金是買方付」、
      「被告是有買一台8 噸的車」、「買8 噸車是跟被告談的
      ，8 噸車的停車位好像是跟原告談的，因為錢我是跟原告
      收的，租金是1 萬5,000 元」等語（本院卷第55頁背面至
      第57頁背面）。被告亦自承確有向證人甲○○買受8 噸貨
      車之情，堪信證人之證詞為可採。從而，原告主張伊為被
      告支付停車位租金1 萬5,000 元，並轉為兩造之借款，應
      有理由。
    9.綜上，原告借款予被告或代被告支付而轉為借款之金額，
      包括兩造不爭執事實(一)所示之借款50萬元、代支付地租押
      金5 萬2, 800元、代支付地租1 萬7,600 元、交付義東支
      票10萬1,000 、代支付停車位租金1 萬5,000 元，共計68
      萬6,400元。
  (二)原告主張被告向其借款均未清償，被告則辯稱其尚未清償之
    金額僅有53萬3,300 元，惟被告未舉證證明其業就逾53萬3,
    300 元之借款部分均已清償之事實，應認被告積欠原告之金
    額應為68萬6,400 元。
  (三)另按二人互負債務，而其給付種類相同，並均屆清償期者，
    各得以其債務，與他方之債務，互為抵銷，民法第334 條第
    1 項前段定有明文。被告雖以原告應支付勝華公司之稅款，
    及原告應代其妻林珀花支付土地價款為由，主張對原告另有
    債權並得抵銷云云，惟被告所主張得抵銷者，縱係為真，亦
    屬對他人（勝華公司、林珀花）之債權，並非對原告有何債
    權存在；且被告亦自承其中勝華公司之稅款債務尚未發生，
    由是，被告所為抵銷抗辯與上開法條所揭示之抵銷要件不合
    ，洵無可取。
  (四)另按給付無確定期限者，債務人於債權人得請求給付時，經
    其催告而未為給付，自受催告時起，負遲延責任，其經債權
    人起訴而送達訴狀，或依督促程序送達支付命令，或為其他
    相類之行為者，與催告有同一之效力；遲延之債務，以支付
    金錢為標的者，債權人得請求依法定利率計算之遲延利息，
    民法第229 條第2 項、第233 條第1 項前段分別定有明文。
    綜上所述，原告依消費借貸之法律關係，請求被告給付68萬
    6,400 元，及自起訴狀繕本送達之日即97年11月11日起至清
    償日止，按週年利率5%計算之利息，自為有理由，應予准許
    。逾此部分之請求，即屬無據，應予駁回。
六、原告陳明願供擔保，聲請宣告假執行，經核其勝訴部分並無
    不合，爰酌定相當擔保金額予以准許。至其敗訴部分，其假
    執行之聲請即因訴之駁回而失所附麗，應併予駁回。
七、本件事證已臻明確，兩造其餘主張舉證、攻擊防禦方法及所
    提出之證據，於判決結果不生影響，無庸一一論述，附此敘
    明。
八、本件訴訟費用為第一審裁判費1 萬1,890 元，依職權命由被
    告負擔十分之六即7,134 元，其餘十分之四即4,756 元由原
    告負擔。
九、據上論結，原告之訴為一部有理由，一部無理由，依民事訴
    訟法第79條、第87條第1 項、第390條第2項，判決如主文。
中    華    民    國    98    年    5     月    22    日
                  民事第二庭  法  官  王怡雯
以上正本證明與原本無異。
如對本判決上訴，應於判決送達後20日內向本院提出上訴狀。
中    華    民    國    98    年    5     月    26    日
                              書記官  桂大永


司法院資訊處製作；財團法人民間司法改革基金會備份。
